【裁判字號】    92,交抗,19
【裁判日期】    920220
【裁判案由】    聲明異議
【裁判全文】
臺灣高等法院臺南分院刑事裁定              九十二年度交抗字第一九號     Ｃ
      抗  告  人
      即受處分人  甲  ○  ○
右列抗告人因違反交通管理處罰條例案件，不服臺灣雲林地方法院中華民國九十一年
十二月二十日裁定（九十一年度交聲字第一二三號）提起抗告，本院裁定如左：
      主      文
抗告駁回。
      理      由
一、本件抗告意旨略以：承辦員警謝明高先生到庭證述，抗告人停車報警處理的地方
    是屬於「私人廣場」，既是私人廣場，抗告人又是臨時停車報警處理中，人又在
    現場指揮交通。而員警到場說：「這裡不是路，不管對方靠左出巷道撞你車前車
    後都是你的錯，你要賠！」到了警局約好明天早上十一點帶保險人員來理賠。後
    隔天早上十一點，保險人員未到，員警很生氣才寫筆錄，再開罰單。事隔二十五
    小時後的罰單開立的目的是什麼？為什麼員警沒有當場開單告發？若不是憤怒給
    他麻煩，就是想讓人不知道，連「私人廣場」停車也要設立路障，顯不公平，請
    求撤銷原裁定云云。
二、按「汽車駕駛人，駕駛汽車發生故障不能行駛，不設法移置於無礙交通之處，或
    於移置前，未依規定在車輛前、後適當地點樹立車輛故障標誌或事後不除去者，
    處新台幣一千五百元以上三千元以下罰鍰」，道路交通管理處罰條例第五十九條
    定有明文。
三、經查：
  (1)本件抗告人甲○○於民國（下同）九十一年六月二十三日上午十時三十五分許，
    將上開車輛停置在後安橋南側便道（並非抗告人所稱之「廣場」，而抗告人於原
    審訊問時亦供承其駕駛之自用小客車停放在後安橋南側便道無誤），而未依規定
    樹立車輛故障標誌的事實，為抗告人所自承，並有雲林縣警察局舉發違反道路交
    通管理事件通知單（九十雲警交字第ＫＡＢ二八八四一四號）在卷可證，故於上
    開時間、地點，抗告人所駕駛之車號七Ｒ－八九四三號車輛停置卻未依規定樹立
    車輛故障標誌之情事，應可認定。
  (2)關於本件舉發情形經過，業經承辦員警謝明高於原審到庭證述明確，且上開道路
    交通管理處罰條例第五十九條之立法目的，在於確保道路順暢，故規定車輛發生
    故障時，應於適當地點樹立車輛故障標誌，以提醒往來人車注意。至於因何故發
    生故障及停置地點的道路是屬於公有或私有土地，均有上開處罰條例之適用，不
    因此而有所區分。是抗告人辯稱：系爭車輛是被撞報警處理並非故障，及停置地
    點並非公有土地，而是私人廣場云云，自非可採。
  (3)抗告人報警處理後，員警固未主動告知應於移置系爭車輛前在適當地點樹立車輛
    故障標誌之情事。然所應探討者係員警有無主動告知義務存在？而上開道路交通
    管理處罰條例第五十九條關於樹立車輛故障標誌之規定，應屬駕駛者所應具備之
    基本交通安全常識，況相關之交通法規並未課予行政機關主動告知為一定行為之
    義務。是抗告人辯稱：員警未主動告知應樹立車輛故障標誌云云，並不能辭卸其
    應負違規之責任。
  (4)再者，衡諸承辦員警掣單舉發違反道路交通管理處罰條例所列之違規事實，本質
    上為行政處分，係公務員基於職務上權力，依法就特定之具體事件所為具有公法
    上效果之單方行政行為。從而，承辦員警就本件違規情事加以舉發，係屬其職務
    上之行為。是抗告人辯稱：承辦員警係因其保險人員未到場配合辦理賠償事項，
    才舉發本件云云，尚難憑採。
  (5)綜上所述，本件抗告人行車發生故障於移置前未依規定樹立車輛故障標誌之事實
    ，為可認定。是原處分機關交通部公路局嘉義區監理所雲林監理站援引道路交通
    管理處罰條例第五十九條規定，裁處抗告人罰鍰新台幣一千五百元。原審交通法
    庭認原處分機關所為裁處，於法並無不合，因予駁回抗告人所提異議。本院經核
    原裁定認事用法，均無違誤。抗告人仍執陳詞指摘原裁定不當，並無理由，應予
    駁回。
四、據上論斷，應依刑事訴訟法第四百十二條，道路交通案件處理辦法第二十六條，
    裁定如主文。
中    華    民    國      九十二      年      二      月      二十      日
                                  臺灣高等法院臺南分院刑事第五庭
                                      審判長法官  鄭    文    肅
                                            法官  陳    珍    如
                                            法官  黃    三    哲
右正本證明與原本無異。
不得再抗告。
                                      法院書記官  陳    淑    貞
中    華    民    國      九十二      年      二      月      二十一    日


司法院資訊處製作；財團法人民間司法改革基金會備份。
